【裁判字號】    97,訴,3449
【裁判日期】    971231
【裁判案由】    違反毒品危害防制條例
【裁判全文】
臺灣彰化地方法院刑事判決              97年度訴字第3449號
公  訴  人  臺灣嘉義地方法院檢察署檢察官
被      告  甲○○
上列被告因毒品危害防制條例案件，經臺灣嘉義地方法院檢察署
檢察官（97年度毒偵字第1463號）向臺灣嘉義地方法院提起公訴
，然因管轄錯誤，經臺灣嘉義地方法院（97年度訴字第796號判
決）移送本院，本院行簡式審判程序判決如下：
    主  文
甲○○施用第一級毒品，累犯，處有期徒刑柒月。
    事實及理由
一、犯罪事實：
  (一)甲○○前因受強制戒治，於民國（下同）88年7月30日停止
    執行出所，剩餘期間付保護管束，然經撤銷保護管束，89年
    7月19日又入所執行，至90年1月20日停止執行出所，剩餘期
    間再付保護管束，90年2月27日期滿未經撤銷，視為執行完
    畢。又自92年4月15日起，至92年5月13日止，連續施用第
    一級毒品海洛因，經（台灣基隆地方法院92年度訴字第304
    號判決）判處有期徒刑7月；因搶奪案經（台灣基隆地方
    法院92年度訴字第295號判決）判處有期徒刑10月；因恐
    嚇案件經（台灣基隆地方法院93年度訴字第207號判決）判
    處有期徒刑7月，上述三罪定應執行刑1年10月，94年9月18
    日執行完畢出監（構成累犯）。又因犯偽造文書案件，經台
    灣桃園地方法院94年度歷簡字第2196號判決處有期徒刑3月
    ，95年12月1日易科罰金執行完畢（構成累犯）。
  (二)甲○○猶不知悔改，復於97年7月30日某時，在彰化縣埤頭
    鄉○○村○○路96巷56號自宅，以海洛因置入針筒摻水稀釋
    注射方式，施用第一級毒品海洛因1次。嗣於同年7月31日前
    往嘉義探訪其前妻，於當日（31日）20時50分許，在嘉義市
    ○○路320號前，因施用後精神不濟，為警方懷疑施用毒品
    而查獲，經警帶回警局，得其同意採集其尿液送驗後，呈「
    嗎啡、可待因」陽性反應。
二、認定事實之證據及理由：
  (一)被告於警訊、偵查、本院審理中之自白。
  (二)嘉義市警察局第一分局委託檢驗尿液代號與真實姓名對照認
    證單，證明被告97年7月31日接受採尿送驗之事實。
  (三)高雄市立凱旋醫院濫用藥物尿液檢驗報告書，證明被告驗尿
    呈現「嗎啡、可待因」之陽性反應。按行政院衛生署管制藥
    物管理局93年7月16日管檢字第0930006199號函示意見：「
    依據Clark's Analysis of Drugs and Poisons一書第三版
    之記載：... 第一級毒品海洛因亦可代謝成嗎啡，且海洛因
    常見含有少量6-乙醯可待因雜質成分，該成分可代謝為可待
    因及嗎啡。」（參照行政院衛生署管制藥品管理局發行「濫
    用藥物檢驗相關解釋彙編」P.14）故可證明被告因施用海洛
    因而同時檢出「可待因、嗎啡」陽性反應。
  (四)不再送觀察勒戒之理由：
    按毒品危害防制條例於92年7月9日修正公布，自93年1月9日
    施行，其中第20條、第23條將施用毒品之刑事處遇程序，區
    分為「初犯」及「五年內再犯」、「五年後再犯」。依其立
    法理由之說明：「初犯」，經觀察、勒戒或強制戒治後，應
    為不起訴處分或不付審理之裁定；經觀察、勒戒或強制戒治
    執行完畢釋放後，「五年內再犯」者，因其再犯率甚高，原
    實施之觀察、勒戒及強制戒治既已無法收其實效，爰依法追
    訴或裁定交付審理。至於經觀察、勒戒或強制戒治執行完畢
    釋放後，「五年後再犯」者，前所實施之觀察、勒戒或強制
    戒治已足以遮斷其施用毒品之毒癮，為期自新及協助其斷除
    毒癮，仍適用「初犯」規定，先經觀察、勒戒或強制戒治之
    程序。從而依修正後之規定，僅限於「初犯」及「五年後再
    犯」二種情形，始應先經觀察、勒戒或強制戒治程序。倘被
    告於五年內已再犯，經依法追訴處罰，縱其第三次（或第三
    次以上）再度施用毒品之時間，在初犯經觀察、勒戒或強制
    戒治執行完畢釋放五年以後，已不合於「五年後再犯」之規
    定，且因已於「五年內再犯」，顯見其再犯率甚高，原實施
    觀察、勒戒或強制戒治，已無法收其實效，即應依該條例第
    10條處罰（最高法院95年度第7次刑事庭會議決議參照）。
    本件被告前因施用毒品，受強制戒治，於90年1月20日停止
    執行出所，剩餘期間再付保護管束，90年2月27日期滿未經
    撤銷，視為執行完畢。又自92年4月15日起，至92年5月13日
    止，連續施用第一級毒品海洛因（台灣基隆地方法院92年度
    訴字第304號判決），有卷附臺灣高等法院被告前案紀錄表
    、判決書可證。被告既曾於「五年內再犯」，且經法院判處
    罪刑確定，其又於97年7月30日施用毒品，即非屬該條例第
    20條第3項所定「五年後再犯」之情形，仍應論以毒品危害
    防制條例第10條第1項之施用第1級毒品罪。
  (五)被告自白核與事實相符，足堪採信。本件事證明確，被告施
    用第一級毒品犯行，已可認定。
三、論罪科刑：
  (一)核被告所為，係犯毒品危害防制條例第10條第1項之施用第
    一級毒品罪。被告持有毒品之行為，分別為施用毒品之高度
    行為吸收，不另論罪。
  (二)被告有犯罪事實欄內之徒刑執行經過，此有臺灣高等法院被
    告全國前案紀錄表可稽，其受此有期徒刑執行完畢後，五年
    以內故意再犯有期徒刑以上之罪，應依累犯規定，加重其刑
    。
  (三)量刑審酌：被告有幾次施用毒品前科，且前科累累，素行不
    佳，被告自述已離婚，育有一子，託親戚照顧中等情，被告
    既然身為單親爸爸，卻不知潔身自愛擔負責任，反而涉入吸
    毒犯行，實應檢討，惟被告犯後已坦承犯行，且距離前次施
    用毒品判決記錄之時間已久，且提出診斷書證明案發後已接
    受美沙酮治療，犯後態度尚可等一切情狀，量刑如主文所示
    之刑。
四、適用法律：
  (一)刑事訴訟法第273條之1第1項、第310條之2、第454條第1項
    。
  (二)毒品危害防制條例第10條第1項、刑法第11條前段、第47條
    第1項。
本案經檢察官王元郁到庭執行職務。
中    華    民    國    97    年    12   月    31    日
                  刑事第四庭    法  官  葉明松
以上正本證明與原本無異。
如不服本判決應於收受判決後10日內向本院提出上訴書狀，並應
敘述具體理由；其未敘述上訴理由者，應於上訴期間屆滿後20日
內向本院補提理由書 (均須按他造當事人之人數附繕本)「切勿
逕送上級法院」。
中    華    民    國    97    年    12   月    31    日
                                書記官  施秀青
附錄本案論罪法條：
毒品危害防制條例第10條
施用第一級毒品者，處 6 月以上 5 年以下有期徒刑。
施用第二級毒品者，處 3 年以下有期徒刑。


司法院資訊處製作；財團法人民間司法改革基金會備份。
